【裁判字號】    90,判,963
【裁判日期】    900601
【裁判案由】    商標註冊
【裁判全文】
最  高  行  政  法  院  判  決                      九十年度判字第九六三號
    上  訴  人  廣之鄉食品股份有限公司
    （即原告）
    代  表  人  丙○○
    訴訟代理人  乙○○
    被 上訴 人  經濟部智慧財產局
    （即被告）
    代  表  人  甲○○
右當事人間因商標註冊事件，上訴人不服臺北高等行政法院中華民國八十九年十月十
一日八九訴字第九三號判決，提起上訴。本院判決如左：
    主  文
上訴駁回。
上訴審訴訟費用由上訴人負擔。
    理  由
本件上訴人主張：上訴人於八十八年四月一日以「烏蔘」商標，指定使用於商標法施
行細則第四十九條所定商品及服務分類表第二十九類之「人蔘雞、水雞」等商品，向
被上訴人申請註冊，經被上訴人審查，為核駁之處分。上訴人以國立中國醫藥研究所
出版之明、李時珍著之「本草綱目」、泰華堂出版社發行、吳儀洛原著之「本草從新
」、培琳出版社之「漢方臨床應用全集」、吳平安中醫系統之「藥物科目」等，並無
所謂之「烏蔘」二字存在，更無被上訴人所稱「烏蔘」即「烏參」之記載，然「蔘」
與「參」兩者之字義、概念仍有區別，被上訴人及訴願機關亦無「烏蔘」即稱「烏參
」之資料證據可供查詢，則上訴人以自創品牌之「烏蔘」二字，指定使用於人參雞、
水雞等商品，自無使公眾對其商品之性質、品質產生混淆誤認之虞。被上訴人否准
其註冊之申請，自屬違法。爰求為將原判決廢棄，並將原處分及訴願決定均予撤銷之
判決。
被上訴人則以：上訴人申請註冊之商標圖樣上之中文「烏蔘」，其「蔘」通作「參」
，另烏蔘係菜餚名，為一般人所熟知之黑色海參，係社會大眾所習用之食物名稱，食
譜或餐廳菜單上有「什素燴烏蔘」、「一品燴烏蔘」、「烤烏蔘」、「玉筋烏蔘」
等菜餚名，是上訴人以之作為商標圖樣指定使用於人蔘雞、水雞商品，難謂無使公
眾對其商品之性質、品質產生混淆誤認之虞，自有商標有法第三十七條第六款規定之
適用，被上訴人核駁其註冊之申請，並無不當等語，資為抗辯。
原審斟酌全辯論意旨及調查證據之結果，以：按商標圖樣有致公眾誤認誤信其商品之
性質、品質或產地之虞者，不得申請註冊，商標法第三十七條第六款定有明文。本件
上訴人申請註冊之商標圖樣上之中文「烏蔘」，其「蔘」通作「參」，有被上訴人提
出之學典字典之記載可參；另烏蔘係菜餚名，為一般人所熟知之黑色海參係社會大眾
所習用之食物名稱；食譜或餐廳菜單上有「什素燴烏蔘」、「一品燴烏蔘」、「蔥烤
烏蔘」、「玉筋烏蔘」、「一品烏蔘」、「瞎子大烏蔘」等菜餚名亦有被告提出之奇
摩等網站搜尋資料附卷可參，是上訴人以之作為商標圖樣指定使用於人蔘雞、鹽水雞
商品，難謂無使公眾對其商品之性質、品質產生混淆誤認之虞，自有首揭法條之適用
。雖上訴人另以被上訴人曾於核准「蔘及圖」商標及「蔘及圖」服務標章，分別指定
使用於人蔘等商品及其零售服務、「烏魚子」使用於烏魚子商品（商標七四二二七八
號）、人蔘牌及圖使用於各種白木耳、果蔬罐頭等（商標七九九三六號）、「太監」
使用於雞肉、烤雞，並未認定有使公眾對其商品之性質、品質產生混淆誤認之虞，被
上訴人對於商標審查所採之基準，前後欠一貫，有欠公允公平云云。惟查，上訴人所
稱被上訴人曾核准「蔘及圖」商標及服務標章，分別指定使用於人蔘等商品及其零售
服一節，查該二商標所附之圖案中雖有「蔘」字，但商標公報內已載明「本件圖樣中
之「蔘」，不在專用之內」，有該商標公報影本附卷可參，並無上訴人所稱，准許「
蔘」字使用於人參等商品之情事；又有關註冊第七九九三六號「人蔘牌及圖」商標，
業已於民國七十四年十二月三十一日到期消滅；有關註冊第七四二二七八號「烏魚子
」商標，本件原審定公告之商品名稱「烏魚子」有誤，其正確指定之商品名稱係為「
紅灰」，被上訴人將於八十九年十一月一日發行之第二十七卷第二十一期商標公報中
刊登更正公告，業據被上訴人於答辯狀中明，應無上訴人所稱之違法情事；至有關
註冊第六一○二五八號「太監」商標案，按太監二字，係指宦官，即從前在皇宮中供
役使之人，以之指定使用於雞肉等商品，依一般社會通念，尚非直接明顯表示所使用
商品之說明或與所使用之商品有何密切關聯。本院八十五年度判字第五十四號判決參
照），是上訴人所主張各點，亦無可採取。從而被上訴人依首揭規定，以系爭商標有
致公眾誤認、誤信其商品之性質、品質之虞，而不予核准註冊，經核並無違誤，訴願
決定予以維持，亦無不合。因而將原決定及原處分維持，駁回上訴人之訴，核無違誤
。上訴論旨，仍執前詞，指摘原判決違誤，求為廢棄，自無理由，應予駁回。
據上論結，本件上訴為無理由，爰依行政訴訟法第二百五十五條第一項、第九十八條
第三項前段，判決如主文。
中    華    民    國     九十        年      六      月       一        日
                    最 高 行 政 法 院  第 三 庭
                                審 判 長 法  官      曾  隆  興
                                         法  官      吳  明  鴻
                                         法  官      徐  樹  海
                                         法  官      鄭  淑  貞
                                         法  官      林  家  惠
右  正  本  證  明  與  原  本  無  異
                                         法院書記官  王  福  瀛
中    華    民    國     九十        年      六      月       一        日


司法院資訊處製作；財團法人民間司法改革基金會備份。
